【裁判字號】    98,訴,755
【裁判日期】    991007
【裁判案由】    偽造文書等
【裁判全文】
臺灣嘉義地方法院刑事判決               98年度訴字第755號
公  訴  人  臺灣嘉義地方法院檢察署檢察官
被      告  丙○○
上列被告因詐欺等案件，經檢察官提起公訴（97年度偵字第7861
號、7863號），本院判決如下：
    主    文
丙○○犯詐欺取財罪，處有期徒刑壹年；又犯行使偽造私文書罪
，處有期徒刑捌月，偽造之「甲○○」署押壹枚沒收；又犯行使
偽造私文書罪，處有期徒刑拾月，偽造之「己○○」署押壹枚沒
收；又共同犯行使偽造私文書罪，處有期徒刑拾月，偽造之「己○○」署押壹枚沒收、偽造之「己○○」印章壹枚及印文貳枚沒
收；又犯毀壞建築物罪，處有期徒刑柒月。應執行有期徒刑參年
陸月，偽造之「甲○○」署押壹枚、偽造之「己○○」署押貳枚
、偽造之「己○○」印文貳枚、偽造之「己○○」印章壹枚均沒
收之。
    犯罪事實
一、丙○○並無從事房屋仲介及裝潢事業，於民國96年10月初，
    在址設嘉義縣太保市○○○路「紫藤婚友社」認識己○○，
    得知己○○急欲出售其所有建物門牌號碼為嘉義市○○街11
    3之4號及嘉義市○○路432巷28號4樓3房屋，認有機可趁，
    意圖為自己不法之所有，基於詐欺取財之犯意，向己○○佯
    稱其仲介不動產經驗豐富，且有經常配合熟識之代書、貸款
    銀行及相關從業人員，可幫忙向合作銀行貸得較高成數款項
    ，以較高價格出售房屋，並出示其所製作之不動產買賣廣告
    ，另偕己○○至竹崎、番路、北港路、民雄、仁義潭、臺南
    關子嶺各地觀看土地，佯稱該等土地均係其仲介中之案例云
    云，以取信於己○○，使己○○陷於錯誤，信以為真，遂委
    託其代為出售上揭2建物，丙○○見己○○已陷於錯誤，遂
    偕兩位年籍、姓名不詳之不知情成年女子至上開建物看屋，
    向己○○表示該兩位女子有意買受上開2建物，丙○○復藉
    機建議表示託售之建物稍加裝潢可提高售價及成功率，其佯
    稱亦有從事室內裝潢工作，可代為裝潢，但須先支付定金新
    臺幣（下同）50萬元始可施工云云，使己○○陷於錯誤，遂
    自96年10月4日起至96年12月20日止，丙○○基於需支付代
    書費用、仲介佣金、保證人費用、貸款成數不足需賄賂銀行
    高層主管、金管會人員等名義，由己○○於嘉義市○區○○
    街與博愛路口、嘉義市○○街蟠龍名廈旁路口、嘉義市○○
    路432巷旁金慶花園大門口、嘉義市後火車站、嘉義市彰化
    銀行門口、嘉義市○○路加油站旁鑫泉行等地接續交付款項
    與丙○○，丙○○共計詐得520,000元，丙○○復以上開名
    義，要求己○○交付國民身分證、駕駛執照、健康保險卡、
    印章與丙○○，己○○並告知丙○○其住家電話及行動電話
    門號等個人資料，己○○嗣因丙○○未依約將佯稱出賣上開
    2 建物價金匯至己○○之帳戶，己○○始知受騙等情。
二、丙○○另基於行使偽造文書之犯意，分別為下列犯行：
    (一)丙○○利用其曾與甲○○同在頭橋工業區○○地○○道工
      程之機會，以不詳方式取得甲○○之國民身分證、駕駛執
      照影本後，未經甲○○之同意，於96年10月10日某時許，
      至位於嘉義市○○○街85-1號之台灣大哥大股份有限公司
      （下稱台灣大哥大公司）「嘉義-統冠」經銷服務中心，
      向服務中心承辦人員佯稱其係甲○○，擅自在台灣大哥大
      預付卡申請書簽名欄上偽造「甲○○」之署名1枚，用以
      表示係甲○○本人申請辦理行動電話門號服務意思而偽造
      上開申請書之私文書，連同甲○○國民身分證及駕駛執照
      影本持交上揭台灣大哥大公司經銷服務中心承辦人員，向
      台灣大哥大公司申請0000000000號之預付卡行動電話門號
      而行使之，致台灣大哥大公司及該經銷服務中心承辦人員
      誤以為係甲○○本人申辦該門號使用而陷於錯誤交付
      0000000000號預付卡行動電話門號識別卡（SIM卡）與丙○○，足以生損害於甲○○及台灣大哥大公司對於預付卡
      行動電話門號身分管理之正確性，嗣因違反張貼之廣告單
      上載有0000000000號行動電話，甲○○經台北縣新莊市公
      所以違反廢棄物清理法為由開處告發單，始悉上情。
    (二)丙○○於取得己○○上揭證件資料後，未經己○○同意，
      於96年10月20日某時許，至位於雲林縣北港鎮之「魔力電
      訊行」，向該電訊行承辦人員佯稱其係己○○，擅自在行
      動電話/第三代行動電話服務申請書簽名欄上偽造「己○○」署名1枚，用以表示係己○○本人申請辦理行動電話
      門號服務意思之而偽造申請書之私文書後，連同前所取得
      之己○○國民身分證及駕駛執照持交上揭通訊行承辦人員
      向遠傳電信股份有限公司（下稱遠傳電信公司）申請0000
      000000號之行動電話門號而行使之，致遠傳電信公司及通
      訊行承辦人員誤以為係己○○本人申辦該門號使用，而陷
      於錯誤交付0000000000號行動電話門號識別卡（SIM卡）
      與丙○○，遠傳電信公司並提供丙○○使用該等行動電話
      門號識別卡通信之電信服務，丙○○自即時起迄97年3月
      27日止因而詐得9,832元之通信費之不法利益，足以生損
      害於己○○及遠傳電信公司對於行動電話門號租用者身分
      管理之正確性，嗣因己○○接獲遠傳電信公司繳費之緊急
      催繳通知書，始查知上情。
    (三)丙○○於96年11月6日某時許，偕另一名真實姓名年籍不
      詳佯稱己○○之成年男子，並利用不知情之成年人偽刻己○○之印章1枚，至戊○○所經營位於嘉義市○○○路506
      號之汽車修理廠，由丙○○交付4萬餘元之價金與戊○○
      ，未經己○○同意或授權，以購買登記於戊○○妻子陳玉
      蕙名下之SC-2251號自用小客車乙部要求登記於己○○名
      下，而冒用己○○之名義於汽（機）車過戶登記書上偽造
      「己○○」之署押1枚並偽造「己○○」之印文2枚，由佯
      稱己○○之成年男子交付己○○上揭偽造之汽（機）車過
      戶登記書、國民身分證及印章與不知情之戊○○，由戊○○委託其父謝和雄持上開證件及偽造之過戶登記書至交通
      部公路總局嘉義區監理所辦理過戶手續，利用謝和雄持上
      開證件及申請書至交通部公路總局嘉義區監理所辦理過戶
      手續手段，申請將上開SC-2251號自用小客車由陳玉蓮過
      戶至己○○，使承辦人員於形式審查後，將此不實之過戶
      事項，登載於其職務上掌管之公文書，足以生損害於己○○及監理機關對於車輛過戶管理之正確性，嗣己○○因收
      到上開汽車之超速罰單及稅金繳納書，始知悉上情。
三、丙○○明知位於嘉義縣大林鎮○○段7號之鐵皮屋係乙○○
    所有之建築物，竟基於竊盜及毀壞他人建築物之犯意，於97
    年4月18日某時許，以上開冒用甲○○申請之0000000000號
    行動電話，向以清理廢棄物為業之范厚緯、李瓊雲（涉犯贓
    物罪嫌部分，業經臺灣嘉義地方法院以97年度嘉簡字第1136
    號分別判處有期徒刑4月、3月確定）佯稱係受地主之委託，
    欲拆除上開鐵皮屋後，復駕駛上開購得之SC-2551號自小客
    車帶領不知情之范厚緯、李瓊雲前往上開鐵皮屋處所，以3
    萬元之代價將上開鐵皮屋拆除之廢棄物售與范厚緯、李瓊雲
    。范厚緯、李瓊雲，遂於97年4月19日上午8、9時許，利用
    不知情陳華賓（業經不起訴處分確定）操作挖土機拆除上開
    鐵皮屋，丙○○以此方式毀壞乙○○所有之上開鐵皮屋。嗣
    於97年4月19日上午10時8分許，上開鐵皮屋所有人乙○○經
    通知抵達現場，見狀後旋即報警處理，始循線查知上情。
四、案經己○○、乙○○訴由嘉義市警察局第一分局及嘉義縣警
    察局民雄分局報告臺灣嘉義地方法院檢察署檢察官偵查起訴
    。
    理    由
壹、證據能力部分：
    被告以外之人於審判外之陳述，雖不符刑事訴訟法第159 條
    之1 至第159 條之4 之規定，而經當事人於審判程序同意作
    為證據，法院審酌該言詞陳述或書面陳述作成時之情況，認
    為適當者，亦得為證據，刑事訴訟法第159 條之5 第1 項定
    有明文。被告丙○○及檢察官對於本院所引審判外陳述之證
    據，於本院審判程序時，均表示同意作為本案證據使用，茲
    審酌該等書面陳述作成時之情況，並無不宜作為證據之情事
    ，依刑事訴訟法第159條之5第1項之規定，作為本案證據使
    用。
貳、實體方面：
一、訊據被告固坦承介紹己○○與買方接洽房屋之買賣事宜、以
    甲○○、己○○名義申辦0000000000號行動電話門號、0000
    000000號行動電話門號、以己○○名義購買SC-2251號自用
    小客車等事實及犯罪事實三之部分，惟矢口否認有何詐欺取
    財、行使偽造私文書、共同行使偽造私文書犯行。辯稱：伊
    除因買車向己○○借款8萬元外，並無向己○○收取任何款
    項，己○○之上揭2建物本已裝潢，而0000000000號行動電
    話、0000000000號行動電話均係己○○、甲○○共同申辦，
    而SC-2251號自用小客車，係己○○同意以其名義購買，伊
    無冒用己○○、甲○○之名義等語。經查：
 (一)被告犯罪事實一詐欺取財罪部分：
   1.證人己○○於偵查及本院審理時均證稱：伊與被告係在婚
     友社認識，被告向其佯稱，對於賣房子很有經驗，曾幫明
     樣3C老闆娘賣過房子，幫昱順裝修房子，可以幫伊裝潢房
     子及出賣房屋，並有配合之銀行、代書替伊貸得較佳之金
     額，若欲將伊2間房屋仲介出賣，需將伊所有之2間房屋予
     以裝潢，並由被告協同2名自稱為「林玉蓮」、「陳碧鵝」
     之買家，觀看過伊之2間房屋，其後被告並要其抄下「林玉
     蓮」、「陳碧鵝」之年籍資料等語，並有告訴人提出被告
     「貴族室內裝潢名片」影本、售屋資料等附卷可稽（見97
     年度偵字第7861號第77、第99頁）。又被告於審理中亦自
     承：伊與告訴人己○○於婚友社認識，己○○提出之售屋
     資料係伊所給與，伊交付上開售屋資料，係為表示伊以前
     有介紹不動產之買賣（見本院卷第12頁、第179頁），伊曾
     帶兩名客戶去看過己○○之上開2間房屋（見98年9月28 日
     準備程序筆錄）等語。是告訴人己○○指述被告向其佯稱
     賣房屋經驗豐富，曾協同兩位女子至伊所有之2間房屋觀看
     等情，足堪採信。
   2.證人己○○於警詢、偵查及本院審理時均證稱：伊委託被
     告仲介買賣房屋，因被告向其佯稱欲出售之上揭2建物需裝
     潢以利出售，且需紅包疏通銀行行員，遂陸續向其取款，
     其中於96年11月30日、同年12月11日及同年月20日，因伊
     無錢可交付被告，遂要求伊之妹妹即魏妤真領取伊母親之
     帳戶，分別為6萬元、6萬元及5萬元，以供其交付與被告。
     伊交付上開款項與被告時，魏妤真、魏良哲亦曾均看過被
     告等語。核與證人魏妤真、魏良哲於警詢及偵查時均證稱
     ：渠等知道己○○委託被告出售上揭2建物，因被告要求己○○陸續支付費用，於96年11月30日、96年12月11日及同
     年月20日，己○○無力支付，要求魏妤真提領渠等母親之
     郵局存款，各為6萬元、6萬元及5萬元，且魏妤真將上開金
     額交付與己○○時，均由魏良哲陪同交付與己○○等語相
     符，並有魏賴秀美即告訴人己○○之母郵局存摺交易明細
     影本附卷可稽（見嘉市警一偵字第097000192 4號卷第23
     、24頁）。而證人魏妤真及魏良哲曾親眼目睹告訴人己○○交付款項與被告等情，業據證人魏妤真及魏良哲於警詢
     及偵查中證述明確。又參諸證人魏妤真與魏良哲均與被告
     素不相識，倘未曾見過被告，何以能於警詢時指認犯罪嫌
     疑人紀錄表照片中，排列2號之人即為被告等情。且審酌證
     人魏妤真、魏良哲於偵查中作證，對於其母郵局存款交易
     明細其中雖有數筆提款，然並未證稱渠等係將全部提款交
     付己○○，以供己○○交付被告之用，應認證人魏妤真、
     魏良哲尚無為己○○向被告追討裝潢等款項，而誣陷被告
     之動機，且證人魏妤真、魏良哲復均經具結擔保渠等陳述
     之真實性，亦堪認渠等當無故為不實陳述以入被告於罪，
     並因而自行擔負偽證罪風險之必要，渠等上開證述內容均
     堪採信。堪認告訴人己○○於96年11月30日、96年12月11
     日及同年月20日，各交付被告6萬元、6萬元及5萬元等情無
     疑，亦堪認證人己○○前揭所述因遭被告所騙而接續交付
     款項與被告之事實洵堪為真實。
   3.又證人己○○雖證稱自96年10月4日起至同年12月24日止，
     遭被告先後向其詐得之金額共達584,000元云云，然參諸證
     人己○○於本院審理時證稱：被告向伊詐騙之確定金額，
     伊實難以確定，惟其可得確定者，如伊提出之存摺明細打
     勾部分，及伊要求其妹至其母郵局領款金額等語，惟依告
     訴人提出之存摺明細表打勾部分之金額共計為350,000元（
     見嘉義市警察局第一分局嘉市警一偵字第0970001924號第
     21 頁、第22頁），加計魏妤真提領伊之母親郵局存款明細
     表共計為170,000元，總計為520,000元，故證人己○○所
     主張584,000元，係屬計算錯誤，附此敘明。
   4.被告辯稱：伊未曾替告訴人己○○裝潢上揭2建物，該2建
     物己○○早已裝潢好了，伊未向己○○收取任何款項，僅
     曾向己○○借款8萬元云云。惟參諸本件被告於本院審理時
     陳稱：伊並無仲介房屋之資格，僅係幫人介紹買賣房屋，
     未收取任何仲介費用，伊幫人介紹買賣房屋，會要求該買
     賣之房屋若需裝潢，則由伊代為裝潢，以此賺取費用等語
     （見本院卷第245頁）。顯與被告前述，欲介紹他人向己○○購屋，未要求代己○○裝潢等語矛盾。況若非被告向告
     訴人己○○佯稱己○○之上揭2建物需裝潢，以利仲介賣得
     較佳之價格等語，何以己○○不尋求具仲介房屋資格之人
     ，反尋求被告此一不具仲介房屋資格之人替其介紹房屋，
     且被告於本院審理時亦自承與己○○素無恩怨，又證人魏
     妤真、魏良哲曾目睹己○○交付部分款項與被告等情，已
     如前述。另衡諸被告與己○○間僅係於婚友社認識，由己○○委託被告仲介房屋，己○○倘非急於籌措裝潢、疏通
     銀行行員之費用交付被告，何以於自己無資力之時，仍須
     向其妹借款，以交付被告。足認被告辯稱伊僅替己○○仲
     介房屋，未替其裝潢房屋且無收受任何款項云云，顯係臨
     訟卸責之詞，不足採信。
 (二)被告犯罪事實二之(一)行使偽造私文書罪部分：
   1.被告丙○○於96年10月10日某時許，至位於嘉義市○○○
     街85-1號之台灣大哥大公司「嘉義-統冠」經銷服務中心，
     以甲○○名義，申請0000000000號預付卡行動電話門號而
     且該行動電話現由被告所使用等情，業據被告於偵查、審
     理時陳述明確（見97年度偵字第7861號第42頁、本院卷第
     239頁），且有以甲○○名義申請之0000000000號預付卡行
     動電話申請書附卷可稽。足認該行動電話門號現為被告所
     使用等事實，堪為認定。又參諸證人甲○○既未與被告共
     同申辦0000000000號門號，而該門號卻係被告所使用等情
     以觀，足認告曾於96年10月10日冒用甲○○之名義，至位
     於嘉義市○○○街85-1號之台灣大哥大公司「嘉義-統冠」
     經銷服務中心，申辦0000000000號之行動電話預付卡門號
     ，並於臺灣大哥大預付卡申請書上偽簽甲○○之署名1枚，
     並持該申請書交付與該經銷服務中心以行使，使該承辦人
     員誤以為係甲○○申辦該門號使用，而陷於錯誤交付00000
     00000號行動電話門號識別卡（SIM卡）與被告等情，應屬
     無疑
   2.證人甲○○於偵查及本院審理時均證稱：被告曾與伊一同
     工作，與被告並無交情，伊於96年4月16日左右入伍，96年
     10月10日當天，伊仍在服兵役，不可能與被告一同去申辦
     門號等語（見97年度偵字第7861號第42、43頁、本院卷第
     第76、77頁）。而證人甲○○亦證稱：伊與被告並無交情
     等語。被告亦自承僅與證人甲○○共同工作約一個月，於
     工作期間曾和甲○○一同喝酒，之後兩人並無聯絡等語（
     見本院卷第244頁）。足認證人甲○○無授權被告或與被告
     一同申辦上開行動電話等情。且參諸證人甲○○於96年4月
     17日即入伍服役，有個人兵籍資料查詢結果在卷可稽，是
     至遲於96年4月17日，被告與證人甲○○即無聯絡甚明。而
     觀諸本件0000000000號行動電話門號，係於96年10月10 日
     所申辦，而被告於96年4月17日便與證人甲○○無連絡，何
     以證人甲○○於96年10月10日會與被告一同至嘉義市○○○街85-1號之台灣大哥大公司「嘉義-統冠」經銷服務中心
     申辦0000000000號行動電話門號。是以被告辯稱該日係證
     人甲○○與伊共同申辦或同意伊辦理云云，顯不足採。
 (三)被告犯罪事實二之(二)行使偽造私文書罪部分：
  1.被告丙○○於96年10月20日某時許，至位於雲林縣北港鎮之
    「魔力電訊行」，以係己○○名義，向遠傳電信公司申請
    0000000000號之行動電話門號，且該行動電話至97年3月27
    日止，未繳納之行動電話費為9,832元，有遠傳電信公司函
    覆一份附卷可稽（見97年度偵字第7861號第81、83頁），而
    該門號現由被告行使等情，業據被告於偵查陳述明確（見臺
    灣雲林地方法院檢察署97年度偵字第3790號第37頁），足認
    該門號現為被告使用等事實無疑。又證人己○○證稱並未同
    意被告以其名義申辦000000 0000號行動電話門號等語。而
    該門號現卻為被告使用等情以觀，是被告偽造己○○之署押
    後，向遠傳電信公司申辦門號並詐得該門號SIM卡及電話費
    9,832等情，足堪認定。
  2.又觀諸0000000000號行動電話/第三代行動電話服務申請書
    ，其上所載聯絡手機為0000000000號，帳單地址為嘉義市○○街217之3號7F7等情以觀（見嘉民警偵字第0970083311號
    第45頁），上開申請書填載之聯絡手機，係被告盜用甲○○
    名義所申辦之0000000000號行動電話；帳單地址亦填載被告
    之居住之地址，是上開行動電話申請書填載之方式，顯與常
    理有違。是以被告為使己○○無法察覺，其冒用己○○之名
    義申辦門號等情，故填載伊冒用甲○○明義申辦之行動電話
    門號及伊自己之居住地。綜上所述，足認被告係假冒己○○
    之名義亦未經己○○授權而申辦門號使用等情明確。
  3.被告雖辯稱係伊與己○○志同道合，欲共同做生意，由己○○申辦門號，倆人合作裝潢工程之分工方式，係己○○負責
    水電，伊負責木材部分云云（見本院卷第9頁、第244頁）。
    惟查，證人己○○於本院審理時證稱，伊僅請被告幫伊賣房
    屋，伊係從事司機工作，並無與被告合夥做生意等語（見本
    院卷第39頁、40頁）。並參酌告訴人己○○所提出被告交付
    予伊之貴族室內裝潢名片，其上所載之工作內容包括水電管
    線配置、燈飾、申裝、遷移通信網路工程等項目（見臺灣雲
    林地方法院檢察署97年度偵字第3790號第16頁），是以，被
    告與告訴人己○○認識之初，即已從事水電工程項目，非僅
    從事木材裝潢等情。況參諸告訴人己○○自承伊係司機，非
    水電工等情。是被告辯稱伊與己○○曾合夥生意，由伊作木
    材、己○○作水電，而以己○○名義申辦門號云云，顯係臨
    訟卸責之詞，不足採信。
 (四)被告犯罪事實二之(三)共同行使偽造私文書罪部分：
  1.被告於96年11月6日某時許，偕另一名真實姓名年籍不詳佯
    稱己○○之成年男子，至戊○○所經營位於嘉義市○○○路
    506號之汽車修理廠，由丙○○交付4萬餘元之價金與戊○○
    ，以購買登記於戊○○妻子陳玉蕙名下之SC-225 1號自用小
    客車乙部要求登記於己○○名下等情，業據證人戊○○偵訊
    時證述明確（見97年度偵字第7861號第37、38頁）。而告訴
    人己○○亦證稱伊未同意或授權被告將該自用小客車登記於
    伊名下，且該過戶申請書上所蓋用之印章非伊當初所交付與
    被告之印章等語（見97年度偵字第7861號第41頁）。且參諸
    被告亦自承該自用小客車現為伊使用，願幫告訴人己○○繳
    納該自用小客車之罰單等情以觀，復有交通部公路總局嘉義
    區監理所嘉義監理站97年8月28日嘉監義一字第0970106 867
    號函附汽（機）車過戶申請登記書及原車主身份證明書影本
    附卷可憑（見臺灣雲林地方法院檢察署97年度偵字第3790號
    第27頁至31頁），足認被告與年籍姓名不詳之成年人，未經
    己○○同意或授權，冒用告訴人己○○名義登記該自用小客
    車於告訴人己○○名下，並使公務員登載不實等情，應堪認
    定。
  2.證人戊○○於偵查及本院審理時均證稱：被告曾至伊之汽車
    修理場3次，第一次試車，僅說SC-2251號自小客車可以買，
    但未談價錢，第2次試車，談好該車之價金為4萬多元，且被
    告稱該車係其工地主任要開的。隔1、2天後，被告偕一位自
    稱為己○○之工地主任至伊汽車修理場辦理過戶；伊確定那
    天被告帶去伊汽車修理廠之工地主任，非告訴人己○○等語
    。（見97年偵字第7861號第38頁、本院卷第45頁）。核與告
    訴人己○○於偵查及本院審理時均證稱：伊未曾與被告至戊○○汽車修理廠購買SC-2251號自小客車等語相符（見97年
    度偵字第7861號第41頁；本院卷第42頁），亦徵己○○前揭
    所述未同意或授權被告將上開自用小客車登記於其名下等情
    ，洵堪足採。
  3.被告辯稱：伊與告訴人因合夥做生意曾一同發廣告單，己○○同意以伊名義購買上開車輛，且伊與己○○購買車輛乙節
    ，有證人丁○○可證云云。惟查證人丁○○於本院審理時證
    稱：伊係被告向其買家電而認識，伊不知SC-2251號自用小
    客車之事情，亦未見被告與己○○一同發廣告單等語（見本
    院卷第221、222頁）。又被告辯稱伊與告訴人己○○合夥做
    裝潢生意云云，係屬無稽，如前所述。另參酌被告於本院審
    理時自承伊不用自己之名義登記為該車之所有權人，係因伊
    於監理站有欠費、駕照被吊銷等情以觀（見97年度偵字第
    7861 號第36頁），足認被告有行使偽造私文書及使公務員
    登載不實之犯意甚明。
 (五)被告犯罪事實三毀損建築物罪及竊盜部分：
   上揭事實，業據被告於審理時自白不諱，並經證人乙○○、
   范厚緯於警詢（嘉義縣警察局民雄分局嘉民警偵字第0970083
   311號卷第18頁第32頁）、偵查中均證述明確，並有嘉義縣大
   林鎮○○段7號簡易現場位置圖（97年度偵字第7861號第161
   頁）、照片6張（嘉義縣警察局民雄分局嘉民警偵字第097008
   2037號卷第21至23頁）等附卷可稽。足認被告之自白與事實
   相符，應堪採信。
 (六)綜上所述，應認被告所為犯罪事實一至三之行為事證明確，
   被告犯行洵堪認定，應依法論科。
二、核被告犯罪事實一犯行所為，係犯刑法第339條第1項之詐欺
    取財罪既遂罪。被告自96年10月4日起至同年12月24日止，
    多次向告訴人己○○詐得財物之行為，於密切接近時間同地
    實施，侵害同一法益，其行為獨立性較薄弱，依一般社會健
    全觀念，在時間差距上，難以強行分開，在刑法評價上，視
    為數個舉動接續施行，合為包括一行為予以評價，較為合理
    ，係接續犯（最高法院86年台上字第3295號判例參照），應
    論以包括一罪，應可認其係基於單一詐欺犯意所為數個舉動
    ，為接續犯。又被告犯罪事實二之(一)犯行所為，係犯刑法第
    216條之行使同法第210條偽造私文書罪、第339條第1項詐欺
    取財罪；被告偽簽「甲○○」署名之行為，為偽造私文書之
    階段行為，其偽造私文書後持以行使，偽造之低度行為，為
    行使之高度行為所吸收，不另論罪。被告犯罪事實二之(一)犯
    行，為行使偽造私文書及詐取財物之行為，客觀上係同時進
    行，無法強行區分，符合社會上所認知一行為之概念，是被
    告係以一行為，同時觸犯行使偽造私文書罪、詐欺取財罪2
    罪名，應論以想像競合犯，並依刑法第55條規定，從一重之
    行使偽造私文書罪處斷。再被告犯罪事實二之(二)犯行，係犯
    刑法第216條之行使同法第210條偽造私文書罪、第339條第1
    項、第2項詐欺取財罪、詐欺得利罪；而被告偽簽「己○○
    」署名之行為，為偽造私文書之階段行為，其偽造私文書後
    持以行使，偽造之低度行為，為行使之高度行為所吸收，不
    另論罪；被告犯罪事實二之(二)犯行，為行使偽造私文書及詐
    取財物之行為，客觀上係同時進行，無法強行區分，符合社
    會上所認知一行為之概念，是被告係以一行為，同時觸犯行
    使偽造私文書罪、詐欺取財罪、詐欺得利罪3罪名，應論以
    想像競合犯，並依刑法第55條規定，從一重之行使偽造私文
    書罪處斷。復被告犯罪事實二之(三)犯行，係犯刑法第216 條
    之行使同法第210條偽造私文書罪、係犯刑法第214條使公務
    員登載不實罪。被告與年籍不詳之成年男子，就犯罪事實二
    之(三)犯行，有犯意聯絡，行為分擔，為共同正犯。被告利用
    不知情之成年人偽刻己○○之印文1枚及利用不知情戊○○
    委託謝和雄持偽造之前開汽（機）車過戶登記書至交通部公
    路總局嘉義區監理站辦理過戶手續為間接正犯。而被告偽造
    印章、印文及署押之行為，均係偽造私文書之部分行為，又
    偽造前開汽（機）車過戶登記書後進而行使，偽造私文書之
    低度行為亦為行使之高度行為所吸收；被告犯罪事實二之(三)
    犯行，為共同行使偽造私文書及共同使公務員登載不實之行
    為，客觀上係同時進行，無法強行區分，符合社會上所認知
    一行為之概念，是被告係以一行為，同時觸犯共同行使偽造
    私文書罪、共同使公務員登載不實2罪名，應論以想像競合
    犯，並依刑法第55條規定，從一重之共同行使偽造私文書罪
    處斷；另被告犯罪事實三犯行，係分別犯刑法第353條第1項
    毀壞建築物既遂罪、第320條第1項竊盜既遂罪，被告犯罪事
    實三犯行，為毀壞建築物及竊盜之行為，客觀上係同時進行
    ，無法強行區分，符合社會上所認知一行為之概念，是被告
    係以一行為，同時觸犯毀壞建築物罪、竊盜罪2罪名，應論
    以想像競合犯，並依刑法第55條規定，從一重之毀壞建築物
    罪處斷。至檢察官起訴書之犯罪事實欄有關犯罪事實一及二
    之(一)(二)之事實，雖認係被告與年籍姓名不詳之成年人共犯之
    ，應論以共同正犯等情，惟無證據證明被告係與年籍姓名不
    詳之成年人共同犯罪事實一及二之(一)、(二)之犯行，故起訴書
    關於此部分之事實容有誤認，又犯罪事實二之(三)部分，起訴
    書雖漏載共同行使偽造私文書條文、犯罪事實三部分，起訴
    書雖亦漏載毀壞建築物條文，惟於事實欄已明確記載共同行
    使偽造私文書、毀壞建築物之事實，共同行使偽造私文書、
    毀壞建築物部分均業經起訴，本院自應加以裁判。又被告所
    犯上開詐欺取財罪、3次行使偽造私文書罪、毀壞建築物罪
    等數罪間，犯意各別，行為互殊，應予分論併罰。
三、審酌被告國中畢業之智識程度，不思憑己力獲取所需，僅為
    貪圖小利，騙取告訴人己○○交付之財物，使告訴人己○○
    受有精神上之痛苦，冒用客戶名義申請行動電話、辦理不實
    之自用小客車過戶登記，破壞通訊安全及交通監理機關管理
    汽車之正確性，並為己利，毀壞他人建物、竊取廢鐵，顯係
    漠視法紀，雖其於犯後承認毀壞建築物、竊盜等部分犯行，
    惟對於主要犯行仍飾詞矯飾，兼衡其犯罪手段、分工情形、
    犯罪所得金額、造成被害人損害等一切情狀，分別量處如主
    文所示之刑並定應執行刑以示懲儆。又被告偽造「甲○○」
    1 枚、「己○○」之署押2枚、「己○○」之印章1枚、「己○○」之印文2枚，不論屬於犯人與否，應依刑法第219條宣
    告沒收之。另被告詐欺所取得0000000000號及0000000000號
    之SIM卡2張雖係因犯罪所得之物，但並未扣案，且非義務沒
    收之物，爰不另為沒收之諭知。
四、應依刑事訴訟法第299條第1項前段，刑法第28條、第216條
    、第210條、第214條、第320條第1項、第353條第1項、第
    339條第1項、第2項、第55條、第219條、第51條第5款、第9
    款，刑法施行法第1條之1第1項、第2項前段，判決如主文。
中    華    民    國    99    年    10    月    7    日
                  刑事第三庭  審判長  法  官 陳仁智
                                      法  官 李秋瑩
                                      法  官  葉淑儀
以上正本證明與原本無異。
如不服本判決應於收受判決後10日內向本院提出上訴書狀，並應
敘述具體理由；其未敘述上訴理由者，應於上訴期間屆滿後20日
內向本院補提理由書（均須按他造當事人之人數附繕本）「切勿
逕送上級法院」。告訴人或被害人如對於本判決不服者，應具備
理由請求檢察官上訴，其上訴期間之計算係以檢察官收受判決正
本之日期為準。
中    華    民    國    99    年    10    月    7    日
                                      書記官 劉美娟
附錄本案論罪科刑法條：
中華民國刑法第339條
意圖為自己或第三人不法之所有，以詐術使人將本人或第三人之
物交付者，處5年以下有期徒刑、拘役或科或併科1千元以下罰金
。
以前項方法得財產上不法之利益或使第三人得之者，亦同。
前二項之未遂犯罰之。
中華民國刑法第210條
偽造、變造私文書，足以生損害於公眾或他人者，處 5 年以下
有期徒刑。
中華民國刑法第214條
明知為不實之事項，而使公務員登載於職務上所掌之公文書，足
以生損害於公眾或他人者，處 3 年以下有期徒刑、拘役或 5 百
元以下罰金。
中華民國刑法第216條
行使第210條至第215條之文書者，依偽造、變造文書或登載不實
事項或使登載不實事項之規定處斷。
中華民國刑法第320條
意圖為自己或第三人不法之所有，而竊取他人之動產者，為竊盜
罪，處5年以下有期徒刑、拘役或 5 百元以下罰金。
意圖為自己或第三人不法之利益，而竊佔他人之不動產者，依前
項之規定處斷。
前二項之未遂犯罰之。
中華民國刑法第353條
毀壞他人建築物、礦坑、船艦或致令不堪用者，處 6 月以上 5
年以下有期徒刑。
因而致人於死者，處無期徒刑或 7 年以上有期徒刑，致重傷者
，處 3 年以上 10 年以下有期徒刑。
第 1 項之未遂犯罰之。

司法院資訊處製作；財團法人民間司法改革基金會備份。
